最高法院刑事判決　　　　　　　九十六年度台上字第七七四號
上　訴　人　台灣高等法院台中分院檢察署檢察官
上　訴　人
即　被　告　甲○○
　　　　　　乙○○
上列上訴人等因被告等恐嚇取財案件，不服台灣高等法院台中分
院中華民國九十五年九月十三日第二審更審判決（九十五年度重
上更(三)字第五二號，起訴案號：台灣台中地方法院檢察署九十一
年度偵字第一四九三七、一六八三九、一六八四○號），提起上
訴，本院判決如下：
    主  文
上訴駁回。
    理  由
一、關於妨害自由部分
按刑事訴訟法第三百七十七條規定，上訴於第三審法院，非以判
決違背法令為理由，不得為之。是提起第三審上訴，應以原判決
違背法令為理由，係屬法定要件。如果上訴理由書狀並未依據卷
內訴訟資料，具體指摘原判決不適用何種法則或如何適用不當，
或所指摘原判決違法情事，顯與法律規定得為第三審上訴理由之
違法情形，不相適合時，均應認其上訴為違背法律上之程式，予
以駁回。本件檢察官上訴意旨略稱：原判決認定上訴人即被告甲
○○得知劉五常頗有資產，乃與上訴人即被告乙○○共謀由乙○
○出面下手強押劉五常，再由乙○○要求劉五常找出一太平市地
區○道人物即甲○○為劉五常作保，擔保釋放劉五常，甲○○則
於劉五常釋放後，佯以保人之地位與歹徒斡旋洽談贖款之方式向
劉五常恐嚇索取「贖金」及詐騙「酬謝金」達新台幣（下同）一
千萬元等情，上開犯行，形式上雖為妨害自由與恐嚇取財之結合
，但本質上實為擄人勒贖之犯罪。要難以被告等中途曾將被害人
釋放而異其性質，否則無異予歹徒以脫罪之機會，難獲事理之平
，原審認被告等所為，係犯刑法第三百零二條、第三百四十六條
之罪，自有適用法則不當之違誤等語。上訴人即被告甲○○上訴
意旨略以：原審係以證人劉五常、張慶洲、陳朝進於審判外之供
述為論據。並以上開供述符合刑事訴訟法第一百五十九條之五第
二項所定，當事人、代理人或辯護人於法院調查證據時，知有同
法第一百五十九條第一項不得為證據之情形，而未於言詞辯論終
結前聲明異議者，視為有同條第一項之同意，認該等審判外之供
述為有證據能力等語。但被告於原審審理時，已就上開證人所言
或表示部分證人所言不實，或與事實不符等語，並非全表示無意
見，是上開審判外之陳述，應無刑事訴訟法第一百五十九條之五
第二項之適用云云。上訴人即被告乙○○上訴意旨略以：原審認
定被告受甲○○之指使，與甲○○及另四名不詳姓名之成年男子
共同基於以非法方法剝奪人之行動自由之犯意聯絡，夥同該四名
不詳姓名之成年男子，以開車包夾之方式押解劉五常後，予以恐
嚇取財及詐欺取財等情，但對於被告如何與其他共犯，具有犯意
之聯絡與行為之分擔，未敘明其認定犯罪之憑據，徒以臆測之詞
為據，其採證已有未合；且參與押解劉五常者，尚有四名不詳姓
名之成年男子，原審只論處被告參與恐嚇取財之犯行，置其他四
名不詳姓名之人於不論，其採證顯與證據法則有違云云。查原判
決認定甲○○、乙○○均素行不良，甲○○得知劉五常在台中縣
太平市經營「風尚人文咖啡館」頗有資產。乃與乙○○基於妨害
自由及恐嚇取財之犯意聯絡，先由甲○○與「阿南」之不詳姓名
成年男子，於民國九十一年七月十二日下午四時許，在台中市○
○區○○路三段與市○○○路口附近，竊取王美玲所有之２Ｓ－
８９１３號廂型自用小客車，得手後由甲○○於同日晚上八時許
，將之交與乙○○供作強押劉五常之用。乙○○即與另四名不詳
姓名之成年男子，分乘該車及另一部不詳車號之自用小客車，於
九十一年七月十三日清晨，在台中縣太平市北田橋附近埋伏，迨
劉五常於同日上午六時三十分許，駕駛ＮＧ－２３９８號自用小
客車出現，即以兩車前後包夾之方式予以攔阻。再由乙○○等人
持球棍、電擊棒各一支，以預藏之黑色頭套矇住劉五常之雙眼，
再以手銬銬住雙手，將劉五常強押至台中縣太平市○○路附近。
其間乙○○依甲○○原先之指示，要求劉五常須尋找太平地區○
○道作保始能釋放，經劉五常提供數名地方人士，但為乙○○所
拒，直至提及張慶洲時，乙○○始予答應，但張慶洲（業經檢察
官為不起訴處分）到達後，乙○○又稱張慶洲不夠份量，經張慶
洲逐一提供數名人士，均不獲乙○○之同意，直至提及甲○○時
，始獲乙○○之同意。張慶洲遂於九十一年七月十三日上午九時
三分許，以行動電話連絡甲○○到場。甲○○到場後佯裝與乙○
○斡旋，並允諾為劉五常作保，乙○○即依甲○○先前之計畫，
將劉五常交予甲○○予以釋放。之後由甲○○、張慶洲、劉五常
在不知情陳朝進（業經檢察官為不起訴處分）之台中縣太平市○
○路○段四七六巷一二六弄二六號住處會商，會商中甲○○佯以
歹徒索價二千萬元，如不付出歹徒恐不罷手，或將再遭綁架（即
被剝奪行動自由），以此將來之惡害通知劉五常，使劉五常心生
恐懼，應允給付五百萬元。甲○○見有機可乘，又另行起意，向
劉五常詐稱；其與張慶洲出面斡旋須各給予二百五十萬元之報酬
，劉五常不知其詐，於九十一年七月十五日下午二時許，先行交
付六百萬元予甲○○，餘款他日支付；但劉五常又於九十一年七
月十七日晚上十時十分許，遭人寄送內裝制式口徑９ＭＭ子彈予
以恐嚇取財，而報警查獲，並扣得作案之球棒一支等情，係依憑
甲○○、乙○○所供：共同押解劉五常等情不諱，核與告訴人劉
五常、證人陳朝進供訴情節相符，並有球棒一支等證據，資以證
明被告等有剝奪他人行動自由之事實，因而撤銷第一審之科刑判
決，改判依修正前刑法牽連犯之規定，從一重論處甲○○、乙○
○共同意圖為自己不法之所有，以恐嚇使人將本人之物交付各罪
刑（甲○○為累犯），已敘明其所憑之依據，從形式上加以觀察
，並無違背法令之情形存在。次按擄人勒贖罪，須行為人自始有
使被害人以財物取贖人身之意思，如使被害人交付財物，別有原
因，為達其取得財物之目的，而剝奪被害人之自由者，除應成立
其他財產上之犯罪或牽連犯妨害自由罪外，要無成立擄人勒贖罪
之餘地。查被告等於擄人之初固有以恐嚇手段索取財物之目的，
但其等於強押劉五常，已予釋放，再向劉五常施以恐嚇藉以索取
「贖金」，可見被告等自始並無使告訴人劉五常以財物取贖人身
之情事，依上開說明，其等所為尚與擄人勒贖之構成要件有間，
尚難以該罪相繩。又被告等強押告訴人，應係在於利用剝奪行動
自由為手段，以達到其恐嚇取財之目的，兩者之間具有牽連犯之
關係，已據原審敘述詳確。至於甲○○、乙○○於原審九十四年
二月十七日之審判期日，各以證人之身分命具結，並言明放棄交
互詰問時，亦供承押解劉五常之犯行詳確（見原審更(一)卷第一三
四頁），原審以之交互印證，並有用以押解劉五常之球棒一支等
證據，足以證明被告等妨害他人行動自由之犯行，原審縱捨棄劉
五常、陳朝進之供述不採，於本案犯罪之成立亦不生影響，是劉
五常等人之供述有無證據能力，即無再加審究之必要。其餘上訴
意旨所指，無非就原審採證認事職權適法行使之任意指摘，核與
法律規定得為第三審上訴理由之適法情形不相適合，檢察官及被
告等關於妨害自由部分之上訴為違背法律上之程式，應予駁回。
二、關於竊盜、贓物、恐嚇取財、詐欺取財部分
按刑事訴訟法第三百七十六條所列各罪之案件，經第二審法院判
決者，不得上訴於第三審法院，法有明文。本件檢察官及上訴人
即被告甲○○、乙○○就被告等二人所犯恐嚇取財，甲○○所犯
竊盜罪、乙○○所犯贓物罪部分，原審係依刑法第三百二十一條
第一項第三款、第三百四十六條第一項、第三百四十九條第一項
論罪，核屬刑事訴訟法第三百七十六條第六款、第二款、第一款
之案件，既經第二審判決，自不得上訴於第三審法院，雖上開竊
盜、贓物、恐嚇取財與妨害自由罪為裁判上一罪，但其妨害自由
部分之上訴為不合法，由本院從程序上予以駁回，對於輕罪之竊
盜、贓物、恐嚇取財罪亦無從適用審判不可分原則，為實體上審
判，上訴人就輕罪部分一併提起上訴，顯為法所不許，應予駁回
。至於甲○○另行起意之詐欺取財罪核屬刑事訴訟法第三百七十
六條第四款之案件，既經第二審判決，亦不得上訴於第三審法院
，甲○○一併提起上訴，為法所不許，應併予駁回。
據上論結，應依刑事訴訟法第三百九十五條前段，判決如主文。
中　　華　　民　　國　九十六　年　　二　　月　　八　　日
                      最高法院刑事第四庭
                          審判長法官  莊　登　照
                                法官  洪　明　輝
                                法官  黃　一　鑫
                                法官  林　秀　夫
                                法官  徐　昌　錦
      本件正本證明與原本無異
                                      書  記  官
中　　華　　民　　國　九十六　年　　二　　月　 十三 　日
                                                Ｚ
